【裁判字號】    92,抗,100
【裁判日期】    920425
【裁判案由】    沒入保證金
【裁判全文】
臺灣高等法院臺南分院刑事裁定                                    行股
    抗  告  人
    即  具保人  甲  ○  ○
    抗  告  人
    即  受刑人  乙  ○  ○
右列抗告人因沒入保證金案件，不服臺灣臺南地方法院中華民國九十二年三月二十日
第一審裁定（九十二年度聲字第四０五號），提起抗告，本院裁定如左：
    主      文
原裁定撤銷，發回臺灣臺南地方法院。
乙○○抗告部分駁回。
    理      由
一、抗告意旨略以：臺灣臺南地方法院檢察署檢察官，以受刑人乙○○逃匿聲請法院
    裁定沒入保證金，惟受刑人原住高雄市三民區○○○路八０六號四樓，嗣因結婚
    搬新家之故，遷至臺南市○○街○段四五五巷三五一弄一二八號之六，並因結婚
    期間瑣事繁忙，而未能陳報也不知陳報，致受刑人未接獲任何檢察官執行之通知
    ，受刑人並無逃匿之行為，且受刑人確有登記戶籍資料，檢察官亦得自行查得受
    刑人之戶籍地，並進而送達，受刑人即可按執行命令到案執行，益徵受刑人並無
    棄保之行為，乃原裁定竟逕以受刑人逃匿為由，沒入具保人甲○○所繳納之保證
    金新臺幣（下同）十五萬元，顯有未妥，為此提起抗告等語。
二、按具保之被告逃匿者，應命具保人繳納指定之保證金額，並沒入之，不繳納者強
    制執行，保證金已繳納者沒入之。又受死刑、徒刑或拘役之諭知，而未經羈押者
    ，檢察官於執行時，應傳喚之，傳喚不到者，應行拘提。刑事訴訟法第一百一十
    八條第一項、第四百六十九條第一項，分別定有明文。次按刑事訴訟法第一百十
    八條規定沒入指定之保證金額，原以被告於具保停止羈押後故意逃匿者為限，如
    因不可抗力發生阻礙，未能如期到案，即非故意逃匿，自不得依據前項規定，沒
    入其保證金，亦經最高法院著有判例在案。是沒入具保人繳納之保證金，應以被
    告或受刑人確有逃匿之事實為其要件。
三、經查本件具保人因受刑人違反槍砲彈藥刀械管制條例案件，經法官指定保證金十
    五萬元，由具保人繳納現金後已將受刑人停止羈押釋放，嗣受刑人經判處有期徒
    刑五年十月，併科罰金五萬元，於民國（下同）九十一年十月二十八日確定，臺
    灣臺南地方法院檢察署以九十一年度執字第五四六八號，囑託當時受刑人住所地
    之臺灣高雄地方法院檢察署代執行，經該署依法傳喚、拘提未到案等情，此有臺
    灣臺南地方法院檢察署九十二年一月八日南檢玲壬九一執００五四六八字第０九
    二０００一五八０號函影本、及臺灣高雄地方法院檢察署九十二年二月十九日雄
    檢南崙九二執助八二字第一０七七０號函影本附於原審卷足稽，原審乃據於九十
    二年三月二十日依臺灣臺南地方法院檢察署檢察官之聲請，裁定沒入具保人所繳
    交之保證金十五萬元，固非無見。惟查受刑人已於九十二年一月二十九日，早於
    九十二年三月十日檢察官聲請裁定沒入保證金，及於九十二年三月二十日原審裁
    定沒入保證金前，即自高雄市三民區○○○路八０六號四樓原住所，遷至臺南市
    ○○街○段四五五巷三五一弄一二八號之六，既有其戶籍謄本在卷為憑，顯見受
    刑人之所以未能到案執行，係因住所遷移致未接獲檢察官合法傳喚所致，難認其
    於具保停止羈押後有故意逃匿而不到案之情事，依法即不得為沒入保證金之諭知
    。乃原審未予詳查，即遽依檢察官之聲請，逕認受刑人已逃匿而裁定沒入保證金
    ，自有可議。抗告人即具保人執此指摘原裁定不當，為有理由，應由本院將原裁
    定撤銷，發回原審法院另為適當之裁定，以昭折服。
四、末按本件保證金係具保人所繳納，並非受刑人繳納，故原裁定係對具保人而為，
    雖原裁定併列受刑人，因僅係表明具保人所擔保之對象而已，並非認受刑人亦係
    受裁定之當事人，自不得對原裁定提起抗告，乃受刑人竟亦提起抗告，自非適法
    ，應予駁回。
五、據上論斷，應依刑事訴訟法第四百十一條前段、第四百十三條前段，裁定如主文
    。
中      華      民      國    九十二    年      四      月    二十五    日
                                  臺灣高等法院臺南分院刑事第二庭
                                      審判長法官  游  明  仁
                                            法官  蘇  重  信
                                            法官  林  永  茂
右正本證明與原本無異。
不得再抗告。
                                      法院書記官  劉  岳  文
中      華      民      國    九十二    年      四      月    二十五    日


司法院資訊處製作；財團法人民間司法改革基金會備份。
